【裁判字號】    95,交抗,132
【裁判日期】    950801
【裁判案由】    聲明異議
【裁判全文】
臺灣高等法院臺南分院刑事裁定         95年度交抗字第132號
抗  告  人
即受處分人  甲○○
                    通訊處：臺.
                            第.
上列抗告人因違反道路交通管理處罰條例案件，不服臺灣臺南地
方法院，中華民國95年6月12日所為裁定（94年交聲字第718號）
，提起抗告，本院裁定如下：
    主  文
抗告駁回。
    理  由
一、抗告意旨略以：本件車禍係抗告人所駕駛車號1436-JT號自
    小客車之車身側邊，與李玉鴻所駕駛車號HMD-630號重型機
    車之車頭發生碰撞，顯見李玉鴻所駕駛車號HMD-630號重型
    機車應禮讓抗告人所駕駛之自小客車先行，故抗告人並無左
    方車不讓右方車先行之情形，請求撤銷原裁定云云。
二、按汽車駕駛人，爭道行駛有兩線均為支線道時，左方車不讓
    右方車先行之情形者，處新臺幣六百元以上一千八百元以下
    罰鍰；又汽車駕駛人，駕駛汽車違反道路交通安全規則，因
    而肇事致人受傷者，記違規點數三點；再汽車駕駛人有違反
    道路交通管理處罰條例第四十五條之情形者，除依原條款處
    罰鍰外，並記違規點數一點，道路交通管理處罰條例第四十
    五條第九款及第六十一條第三項、第六十三條第一項第一款
    分別定有明文。又車輛行至無號誌或號誌故障而無交通警察
    指揮之交岔路口，同為支線道者，如同為直行車者，左方車
    應暫停讓右方車先行，道路交通安全規則第一百零二條第一
    項第二款後段亦規定甚明。再者，兩線均為支線道時，左方
    車是否依照前開規定讓右方車優先通行，應係以左方車於交
    岔路口前停等起駛後，直至通過路口而順利前行期間，是否
    會與右方來車發生行車上之衝突來加以分析判斷，非僅以左
    方車輛駕駛人之主觀片面認定，作為唯一推論基礎。換言之
    ，假若左方車於路口前停等起駛後直至通過路口而順利前行
    期間，一般非特殊異常行駛之右方來車，仍不能避免與之發
    生行車上之衝突，則該左方車駕駛人即難認為已依規定讓右
    方來車優先通行。此外，兩線均為支線道，而左方車行近該
    交岔路口時，本應在路口停止線前先行暫停，如無停止線則
    應在交岔路口前先行暫停，並密切觀察右方是否有來車即將
    通過路口，假若見有右方來車即將通過路口，左方車駕駛人
    即應於路口前停車並等待右方車通過路口後，認為安全時，
    始能起步進入路口繼續前行，尚不能自認右方車必定在其原
    行路線內行駛，而貿然先行進入路口行至右方車之原行路線
    旁，再行暫停避讓。
三、經查：
  (一)抗告人於九十四年十二月八日中午十二時二十八分許，駕駛
    上開小客車，沿臺南縣新營市○○街二九巷，由南往北方向
    ，行經該巷與進修街二五之三四號前巷道之交岔路口時，與
    由李玉鴻所駕駛之車牌號碼ＨＭＤ－六三０號重型機車發生
    碰撞，且李玉鴻因此受有左足踝骨折之傷害等情，經抗告人
    與李玉鴻於警詢時陳述明確，並有臺南縣警察局九十四年十
    二月八日南縣警交字第Ｍ00000000號舉發違反道路
    交通管理事件通知單、臺南縣警察局新營分局九十五年四月
    十八日南縣營警五字第０九五０００五六五六號函所附之警
    詢筆錄二份；道路交通事故現場圖、道路交通事故調查報告
    表(一)、(二)、奇美醫院柳營分院診斷證明書各一份及事故現場
    蒐證照片十張在卷可參（原審卷第十八至三十六頁），本件
    兩車在交岔路口發生交通事故，且有人因此受傷，應可認定
    。
  (二)又本件交通事故之發生地點，係在臺南縣新營市○○街二九
    巷與進修街二五之三四號前巷道之交岔路口處，而此二條道
    路，均無任何劃分幹、支線道之道路交通號誌、標誌或標線
    等設施存在，且均屬路面狹窄之巷弄道路，故本件抗告人與
    李玉鴻駕車行駛之道路，均屬支線道，且抗告人所駕駛之上
    開小客車，對李玉鴻所騎之機車而言，其相對位置係屬左方
    車，亦堪認定。基此，抗告人駕駛上開小客車通過本件肇事
    之交岔路口時，應依規定注意讓右方來車先行，該交岔路口
    雖未劃設任何停止線。依前開說明，抗告人仍應先於交岔路
    口前停止，並密切觀察是否有右方來車，且應等待右方來車
    通過路口而認為安全後，始能進入路口繼續前行。
  (三)另依抗告人於警詢中供承：在行經本件肇事路口時，在進入
    該交岔路口前僅稍作『減速』，即繼續往北方向行駛，且其
    進入交岔路口前，未曾看見李玉鴻所騎機車，直至聽到碰撞
    聲才知道與機車發生交通事故云云（詳原審卷第二三頁），
    參以李玉鴻於警詢所稱：伊發現抗告人之上開小客車時已在
    伊之前方約一公尺，伊煞車已來不及等語，可知抗告人於進
    入上開肇事路口前不僅未曾暫停，甚且貿然將車駛入路口，
    以致與李玉鴻所騎之機車發生碰撞。故抗告人上述駕駛行為
    ，實難認無未讓右方車先行之違規情事。再參諸上揭關於左
    方車應讓右方車先行之說明，抗告人辯稱在其右方行駛之機
    車應禮讓其先行一節，尚有未洽，要無可採。
  (四)觀諸卷附現場及車損相片可知，本件車禍造成抗告人駕駛之
    小客車右車門輕微擦損，及機車車頭之前保險桿鬆脫掉落，
    由此足見二車之碰撞甚為輕微。基此判斷，則本件亦難認機
    車駕駛人李玉鴻有類似嚴重超速等之異常駕駛行為。此外，
    本件亦查無其他相關證據，足以證明李玉鴻有異常駕駛行為
    而導致本件車禍之發生。從而，抗告人於前述時、地，確有
    駕駛上開小客車，行經兩線同為支線道之交岔路口，未讓右
    方來車優先通行之違規事實，應堪以認定。
四、原裁定認抗告人於前述時、地，駕駛上開小客車行經兩線均
    為支線道之交岔路口，有左方車未讓右方車先行，並造成李
    玉鴻受傷之違規事實既可認定，則原處分機關即交通部公路
    總局嘉義區監理所新營監理站據此並引用上開道路交通管理
    處罰條例第四十五條第九款、第六十一條第三項及第六十三
    條第一項第一款，裁處抗告人罰鍰新臺幣六百元並記違規點
    數共四點，即無不當。原審予以維持原處分機關之處分，而
    駁回抗告人之聲明異議。本院經核尚無不合，抗告人之抗告
    為無理由，應予駁回。
五、據上論斷，應依道路交通案件處理辦法第二十六條，刑事訴
    訟法第四百十二條，裁定如主文。
中    華    民    國  九十五  年    八    月    一    日
                    刑事第二庭  審判長法  官  葉居正
                                      法  官  莊俊華
                                      法  官  李文福
以上正本證明與原本無異。
不得再抗告。
                                      書記官  李良倩
中    華    民    國  九十五  年    八    月    一    日


司法院資訊處製作；財團法人民間司法改革基金會備份。
